【裁判字號】    99,抗,1655
【裁判日期】    991029
【裁判案由】    聲請迴避
【裁判全文】
臺灣高等法院民事裁定                  99年度抗字第1655號
抗  告  人  中國信託商業銀行股份有限公司
法定代理人  甲○○
訴訟代理人  黃璽麟律師
上列抗告人因與相對人乙○間損害賠償事件，聲請法官迴避，對
於民國99年10月4日臺灣臺北地方法院所為裁定（99年度聲字第3
27號）提起抗告，本院裁定如下：
    主  文
抗告駁回。
抗告訴訟費用由抗告人負擔。
    理  由
一、抗告意旨略以：僅須承審法官有其他客觀上足疑其為不公平
    之審判時，即應予迴避。原法院限縮解釋民事訴訟法第33條
    第1項第2款規定及最高法院69年臺抗字第457號判例意旨，
    認為限於利害關係或於當事人有親交嫌怨之情形，而未適用
    、判斷有無其他客觀情形，適用法規顯有違誤云云。
二、按法官有民事訴訟法第32條所定各款應自行迴避以外之情形
    ，足認其執行職務有偏頗之虞者，當事人得聲請法官迴避，
    民事訴訟法第33條第1項第2款固有明定。惟此所謂法官有應
    自行迴避而不自行迴避以外之情形，足認其執行職務有偏頗
    之虞，據而聲請法官迴避者，應以法官對於訴訟標的有特別
    利害關係，或與當事人之一造有密切之交誼或嫌怨，或基於
    其他情形客觀上足疑其為不公平之審判者為其原因事實，若
    僅憑當事人之主觀臆測，或不滿意法官進行訴訟遲緩，或認
    法官指揮訴訟欠當（最高法院69年臺抗字第457號判例意旨
    參照）、或認法官對當事人調查證據聲請之准駁不妥或其他
    類此情形，均不能認為法官執行職務有偏頗而有聲請迴避之
    原因。又此種迴避原因，依民事訴訟法第34條第2項、第284
    條之規定，應於三日提出能即時調查之證據以釋明之。
三、經查：
（一）抗告人主張：承審法官趙子榮（下稱承審法官）於民國99
      年8月25日開庭時，當庭對相對人稱：「你們這種案子會
      勝訴的法官沒有幾個，高院只有一庭，地院目前都沒看到
      ，因為可能會給消費者勝訴的法官還沒有出手，他就坐在
      台上，所以你資料如果不全我要怎麼幫你」（下稱系爭第
      一內容）；復對抗告人之訴訟代理人表示：「我才不信咧
      ，你們中信的，我都對你們中信很沒信心，你說其他案子
      像三商銀那些案子，我有時候搞不好還會懷疑，你們中信
      的，都是嘴巴這樣講，實際上根本就沒有。」（下稱系爭
      第二內容）；「我就講過，在我的經驗裡，我還因為這樣
      損失，某個水果日報還叫我去告你們，然後後來你們規格
      就改了，我的部分你們也沒有處理，就是這樣，我也不想
      再提這個，侵害消費者權益很多事情，我都不想說，很多
      企業規定大律師你應該幫他們改吧…」（下稱系爭第三內
      容）等語，並提出原法院99年8月25日開庭錄音光碟一份
      （該錄音內容下合稱系爭錄音）為證，堪信為真實，合先
      敘明。
（二）惟按，審判長應注意令當事人就訴訟關係之事實及法律為
      適當完全之辯論。審判長應向當事人發問或曉諭，令其為
      事實上及法律上陳述、聲明證據或為其他必要之聲明及陳
      述；其所聲明或陳述有不明瞭或不完足者，應令其敘明或
      補充之；依原告之聲明及事實上之陳述，得主張數項法律
      關係，而其主張不明瞭或不完足者，審判長應曉諭其敘明
      或補充之。民事訴訟法第199條第1項、第2項、第199條之
      1第1項分別定有明文。查承審法官所為系爭第一內容，或
      因相對人未委任訴訟代理人進行訴訟程序，致相對人未能
      整理相當之訴訟關係資料，其事實及法律陳述尚不完足，
      ，乃對相對人為發問、曉諭（參見系爭錄音第9分）。佐
      諸承審法官判斷相對人之訴訟進行能力或有不足，乃以較
      貼近一般人民理解之言語為闡明等情觀之，可見承審法官
      之闡明方式、技巧，容有修正、改進空間，但尚難以系爭
      第一內容，即認承審法官之執行職務有偏頗之虞，堪予認
      定。
（三）次按，法院為判決時，應斟酌全辯論意旨及調查證據之結
      果，依自由心證判斷事實之真偽。法院依自由心證判斷事
      實之真偽，不得違背論理及經驗法則。得心證之理由，應
      記明於判決。民事訴訟法第222條第1項本文、第3項分別
      定有明文。查系爭第二內容之起源，乃因抗告人之訴訟代
      理人口頭表示，當初已有理財專員對相對人為詳細解說，
      承審法官乃表示對抗告人此部分言論有所懷疑（參見系爭
      錄音第23分20秒）。但承審法官對於抗告人聲請該理財專
      員到庭作證，並未拒絕（見系爭錄音第30分），足見該理
      財專員將來之證言內容，仍將為承審法官形成自由心證之
      基礎訴訟資料。是以，系爭第二內容應係承審法官之意見
      表達，客觀上並無將為不公平審判之偏頗，實可確定。
（四）再查，系爭第三內容乃承審法官陳述其個人生活經驗，對
      於金融消費關係之看法，時機或非妥當，然客觀上不足疑
      其為不公平審判，自不得僅憑抗告人之主觀臆測，即認承
      審法官執行職務有偏頗之虞。況承審法官對於訴訟標的有
      何特別利害關係，或與抗告人、相對人有何密切之交誼或
      嫌怨，或其他情形客觀上足疑其為不公平之審判者之事實
      ，抗告人除提出系爭錄音外，並未提出足供本院即時調查
      之證據。從而，抗告人所稱：承審法官於實質審理前，已
      有非關於本案之考量，應達於將為不公平審判之迴避程度
      云云，要係抗告人之主觀臆測，尚非可採。
四、綜上所述，原裁定以抗告人所為聲請法官迴避之要件不符，
    駁回其聲請，洵無不當。抗告意旨猶執陳詞，指摘原裁定不
    當，求予廢棄，為無理由，應予駁回。
五、據上論結，本件聲請為無理由，爰裁定如主文。
中    華    民    國    99    年    10    月    29    日
                  民事第四庭
                        審判長法  官  李錦美
                              法  官  黃雯惠
                              法  官  鍾任賜
正本係照原本作成。
本裁定除以適用法規顯有錯誤為理由外，不得再抗告。如提起再
抗告，應於收受後10日內委任律師為代理人向本院提出再抗告狀
。並繳納再抗告費新台幣１千元。
中    華    民    國    99    年    10    月    29    日

                              書記官  吳金來

司法院資訊處製作；財團法人民間司法改革基金會備份。
